臺灣士林地方法院民事判決　　　　　　　 94年度訴字第232號
原　　　告　乙○○
訴訟代理人　林天財律師
被　　　告　東億石綿工業股份有限公司
法定代理人　甲○○
訴訟代理人　許獻進律師
上列當事人間撤銷股東會決議事件，本院於民國94年6 月29日言
詞辯論終結，判決如下：
    主  文
原告之訴駁回。
訴訟費用由原告負擔。
    事實及理由
一、原告起訴主張：原告為被告之股東，被告已發行股數為1100
    股，每股金額為新台幣（以下同）1 萬元。被告之監察人丙
    ○○於民國94年1 月30日以公司監察人名義在台北市○○區
    ○○街31號5 樓召集股東臨時會，並於前開股東臨時會中討
    論修改公司章程及改選董監事等案。惟被告於原任董事長許
    金水（即原告之父）過世後，為選任公司臨時管理人事件，
    於93年3 月3 日下午在台灣高等法院第4 法庭召開臨時董事
    會議，已推選甲○○當選董事長，除董事長甲○○外，公司
    尚有董事許陳彩霞、許根樹、許陳珠蘭、許黃圓、許炤隆等
    5 人，共同組成董事會，依公司法第171 條之規定，被告之
    股東會即應由董事會召集之，且查被告並不具備公司法第22
    0 條所定「董事會不為召集或不能召集股東會」之法定事由
    ，監察人於94年1 月30日召集之股東臨時會召集程序即有違
    反公司法之規定。且該股東臨時會為新任董事之改選決議時
    ，股東許陳彩霞並未出席，亦無其出具之委託書，然股東甲
    ○○卻於會中當場表示許陳彩霞委託其行使股東表決權惟其
    臨時將委託書遺失，此項合法性雖經原告於選任新董事決議
    進行中立即表示異議，惟主席即監察人丙○○卻仍同意許陳
    彩霞之表決權由甲○○代為行使，而將該部分表決權計入新
    任董事選舉之選舉權數，是前開股東臨時會之決議方法，亦
    有違反法令之情事。故聲明：請求撤銷被告於94年1 月30日
    在台北市○○區○○街31號5 樓所為之股東會決議。
二、被告則抗辯略以：
    93年3 月3 日召開董事會選任之董事長，未經董事合法選出
    ，因依被告公司之當時舊有（94年元月30日修改前）之章程
    並未規定董事得代理，而當時出席之董事僅甲○○、許根樹
    、許黃圓及許炤隆4 人（另許志瑤及許榮華僅為股東而非董
    事）出席，前2 人推舉甲○○，後2 人推舉許黃圓為董事長
    ，董事票數相同，故甲○○當時並未當選為董事長，以致於
    其後經濟部不受理甲○○為董事長之登記。至許陳彩霞委託
    書部份，許陳彩霞之委託書當日確實已經提出，且甲○○將
    許陳彩霞委託之選舉權數490 票悉數投給訴外人陳文蘭，依
    該次董事當選結果票數，此次選舉董事僅有7 人有票數，故
    陳文蘭縱扣除該490 票，其亦當選為董事，委託書有無效，
    對決議無影響，自得依公司法第189 條之1 之規定駁回原告
    之請求。故聲明：如主文所示。
三、兩造不爭執之事實：
  (一)原告為被告之股東，被告已發行股數為1,100 股，每股金額
    為1 萬元。被告之監察人丙○○於94年1 月30日以公司監察
    人名義在台北市○○區○○街31號5 樓召集股東臨時會，並
    於前開股東臨時會中決議修改公司章程及改選董監事等案。
  (二)被告於原任董事長許金水（即原告之父）過世後，為選任公
    司臨時管理人事件，於93年3 月3 日下午在台灣高等法院第
    4 法庭召開臨時董事會議，並推選甲○○當選董事長。
  (三)上開94年1 月30日召集之股東臨時會就新任董事之改選決議
    時，股東許陳彩霞並未出席，股東甲○○於會中表示許陳彩
    霞委託其行使股東表決權，主席即監察人丙○○同意許陳彩
    霞之表決權由甲○○代為行使，而將該部分表決權計入新任
    董事選舉之選舉權數。
  上開事實，業據原告提出股東名簿、公司變更登記事項卡、股
  東會通知書、股東會議議程、準備程序筆錄等件影本為證（見
  本院卷10-18 頁），且為被告所不爭執，自可信為真實。
四、本院之判斷：
    「按股東會之召集程序或其決議方法，違反法令或章程時，
    股東得自決議之日起30日內，訴請法院撤銷其決議。」、「
    法院對於前項撤銷決議之訴，認為其違反之事實非屬重大且
    於決議無影響者，得駁回其請求。」公司法第189 條、第18
    9 條之1 定有明文。茲本件所應探究者，在於股東會之召集
    程序有無違反法令或章程、決議方法有無違反法令或章程，
    如有違反，其事實是否重大且於決議有無影響？
  (一)就原告主張股東會之召集程序違法部分：
  1.按「股東會除本法另有規定外，由董事會召集之。」公司法
    第172 條定有明文。又「監察人除董事會不為召集或不能召
    集股東會外，得為公司利益，於必要時召集股東會。」公司
    法第210 條亦有明定。
  2.原告主張於93年3 月3 日下午在台灣高等法院第4 法庭召開
    臨時董事會議，已推選甲○○當選董事長，除董事長甲○○
    外，公司尚有董事許陳彩霞、許根樹、許陳珠蘭、許陳圓、
    許炤隆等5 人，共同組成董事會，依公司法第171 條之規定
    ，被告之股東會即應由董事會召集之，且被告並不具備公司
    法第220 條所定「董事會不為召集或不能召集股東會」之法
    定事由，監察人於94年1 月30日召集之股東臨時會召集程序
    即有違反公司法之規定云云。被告則抗辯甲○○固曾以93年
    3 月3 日在台灣高等法院第4 法庭召開臨時董事會議選出之
    董事長身份為召集人，於93年7 月4 日召集董事會作成決議
    ，但申請登記時，經濟部以董事不得代理其他董事之理由（
    依公司法第205 條之規定）命被告補正，而後被告無法補正
    ，經濟部遂要求被告撤回申請，並告知93年3 月3 日之董事
    會亦僅甲○○、許根樹、許黃圓及許炤隆4 人（另許志瑤及
    許榮華僅為股東而非董事）出席，無法組成董事會並選任董
    事長，故有94年1 月30日之臨時股東會由監察人召集之情形
    ，並提出經濟部函影本1 件為證（見本院卷81頁）。
  3.查依公司法第205 條第1 項規定：「董事會開會時，董事應
    親自出席。但公司章程訂定得由其他董事代理者，不在此限
    。」，依被告公司之當時舊有（94年元月30日修改前）之章
    程並未規定董事得代理（見本院卷45-47 頁章程），而93年
    3 月3 日合法出席之董事僅甲○○、許根樹、許黃圓及許炤
    隆4人 ，此有當時之公司變更登記事項卡及準備程序筆錄影
    本可稽（見本院卷16-18 頁、49頁），前2 人推舉甲○○，
    後2 人推舉許黃圓為董事長，董事票數相同，依被告章程規
    定，甲○○確未合法當選為董事長，而甲○○於93年7 月4
    日召集之董事會，亦因違反公司法第205 條第1 項前段「董
    事會開會時，董事應親自出席」之規定不符，故該次之董事
    會亦非合法召開，被告抗辯因此經濟部不受理甲○○為董事
    長之登記應為可採。又被告之前任董事長許金水於91年12月
    13 日 病故，訴外人許炤隆亦以其與另董事許黃圓於92年9
    、10 月 間2 度聯名函請其他各董事即甲○○、許陳彩霞、
    許根樹、許陳珠蘭等召開會議以選任新董事長，惟各董事卻
    不願配合出席選任新董事長，致公司迄無代表人，且董事會
    不能合法召開以行使職權為由，向法院聲請選任被告公司之
    臨時管理人（見本院92年度司字第219 號卷內之聲請狀），
    可認被告之董事會確有不為召集或不能召集股東會之情形，
    故被告之監察人丙○○依公司法第172 條規定，召集股東臨
    時會，應屬合法。
  (二)就原告主張94年1 月30日召集之股東臨時會就新任董事之改
    選決議時，股東甲○○於會中表示許陳彩霞委託其代理，然
    未提出委託書之事實，為被告所否認，而證人即被告之監察
    人丙○○亦到庭證稱：本來就有委託書，並提出委託書正本
    為證（見本院卷88頁），故原告主張許陳彩霞之部分未據合
    法委託，該部分決議方法不合法云云，並不足採。況甲○○
    將許陳彩霞委託之選舉權數490 票悉數投給案外人陳文蘭，
    有董事選舉票影本在卷可參（見本院卷54頁），依該次董事
    當選結果票數（見本院卷55頁），此次選舉董事僅有7 人有
    票數，故陳文蘭縱扣除該490 票，其亦當選為董事，委託書
    有無效，對決議亦無影響，故縱認許陳彩霞委託甲○○部分
    不合法，依公司法第189 條之1 之規定亦應駁回原告之請求
    。
五、綜上所述，原告以股東會之召集程序或其決議方法，違反法
    令為由，提起本訴，請求撤銷於94年1 月30日在台北市○○
    區○○街31號5 樓所為之股東會決議，為無理由，應予駁回
    。
六、兩造其餘主張及所提證據與本院上開論斷無涉或無違，不予
    贅述。
七、據上論結，原告之訴為無理由，依民事訴訟法第78條，判決
    如主文。
中　　華　　民　　國　　94　　年　　7 　　月　　15　　日
                  民事第一庭法  官  陳麗芬
以上正本證明與原本無異。
如對本判決上訴須於判決送達後20日內向本院提出上訴狀。
中　　華　　民　　國　　94　　年　　7 　　月　　15　　日
                            書記官  黃惠苹
